【裁判字號】    97,交聲,1599
【裁判日期】    980223
【裁判案由】    交管條例聲異
【裁判全文】
臺灣板橋地方法院交通事件裁定        97年度交聲字第1599號
原處分機關  交通部公路總局臺北區監理所
異  議  人
即受處分人  甲○○
上列異議人因違反道路交通管理處罰條例案件，對於交通部公路
總局臺北區監理所於民國97年6 月11日以北監自裁字裁40-Z0000
0000號違反道路交通管理事件裁決書所為之處分，聲明異議，本
院裁定如下：
    主  文
異議駁回。
    理  由
一、異議意旨略以：異議人於民國97年4 月21日駕駛GA-5890 號
    自用小客車，行經國道三號南下35.7公里處，為警舉發於上
    午9 時8 分違規行駛路肩。然依據採證照片顯示，異議人車
    輛行駛之路線已於邊線內側，非屬路肩範圍，並無行駛路肩
    之事實，且該路段高速公路的路肩於7 至9 時之間係開放行
    駛，異議人車輛就算行駛的是路肩，當時異議人手錶尚未超
    過9 時，而舉發人員時間為9 時8 分，何者為真，無法證明
    ，據以舉發已違反比例原則，爰依法聲明異議云云。
二、按「汽車行駛高速公路及快速公路，不得有下列行為：‧‧
    ‧二、在路肩上行駛，或利用路肩超越前車或倒車。‧‧‧
    」，高速公路及快速公路交通管制規則第9 條第1 項第2 款
    定有明文。又按汽車行駛於高速公路、快速公路或設站管制
    之道路，不遵使用限制、禁止、行車管制及管理事項之管制
    規則，而有未依規定使用路肩行為者，處汽車駕駛人新臺幣
    三千元以上六千元以下罰鍰，道路交通管理處罰條例第33條
    第1 項第9 款有明文規定。而汽車駕駛人駕駛汽車違反道路
    交通管理處罰條例第33條第1 項規定者，除應依該條所規定
    之罰鍰處罰外，予記違規點數一點，道路交通管理處罰條例
    第63條第1 項第1 款亦有明文規定。
三、經查：本件異議人即受處分人甲○○所有之車牌號碼GA-589
    0 號自用小客車於97年4 月21日上午9 時8 分許，行經國道
    三號南下35.7公里處，因行駛高速公路違規使用路肩之違規
    事實，經國道公路警察局第六警察隊於97年4 月26日逕行舉
    發，異議人於97年5 月9 日向原處分機關提出申訴，經原舉
    發機關於97年6 月5 日以公警六交字第0970671304號函知異
    議人「本隊執勤員警於97年4 月21日9 時8 分許，在國道三
    號公路南向中和出口匝道處（35.7公里），發現該車於非開
    放路肩時段違規行駛路肩超車，並已超越路肩開放終點告示
    牌（35.3公里）後方，該路段路肩開放時段為每日7 時至9
    時、16時至19時，開放起迄位置均設置告示牌，遂以照相方
    式採證」，嗣原處分機關於97年6 月11日以北監自裁字裁40
    -Z00000000號違反道路交通管理事件裁決書，依道路交通管
    理處罰條例第33條第1 項第9 款及第63條第1 項第1 款之規
    定，裁處異議人即受處分人罰鍰新臺幣四千元，並記違規點
    數一點，異議人於同日收受該裁決書，嗣於97年6 月13日提
    出聲明異議等情，有上開裁決書、送達證書、內政部警政署
    國道公路警察局舉發違反道路交通管理事件通知單、內政部
    警政署國道公路警察局第六警察隊上開函件及採證照片一張
    等件附卷可稽。
四、異議人甲○○雖以前揭情詞置辯，惟查，證人即本件舉發警
    員盧建文於本院訊問時到庭結證稱：本件舉發通知單是否由
    我舉發的，本件也是我在現場拍照的。（庭呈彩色照片一張
    ）（問：你所舉發違規的汽車是在照片上的哪部汽車？）中
    間藍色的自小客車。（問：那輛車當時行駛在路肩？）因為
    那個路段的路肩很窄，只有1.5 公尺左右，一部車子是沒有
    辦法容納的，我在照相的時候異議人看到我在照相，就變換
    車道往車道上行駛，所以才會跨線到車道上，而且那段是禁
    行路肩的，前面那段才是開放路肩行駛，並提出中和交流道
    南向出口禁行路肩、路肩通行標示之現場照片四張。（問：
    在照片上所顯示你拍照的那一瞬間之前，你有無看到該藍色
    GA-5890 號車的行駛情形？）有，我之前還有另外拍一部車
    子，拍完之後有看到這輛車子行駛在路肩上，因為要按快門
    的時候異議人看到我在拍照，所以他又行駛到旁邊的車道上
    面，所以照片中才會顯示他與其他車子併排。（問：所以你
    在按快門之前曾經有看到上開藍色車子右邊二個輪子是更靠
    近路肩的邊緣？）車子完全在路肩上，而且那部車子從後面
    超越旁邊照片中白色的車子等語（見本院97年10月3 日訊問
    筆錄），徵諸證人盧建文為依法執行交通勤務之警員，與異
    議人並不相識，亦無仇怨，則證人自無甘冒觸犯偽證罪而為
    不實陳述之理，應可採信。按交通警員掣單舉發違反道路交
    通管理處罰條例所列之違規事實，本質上為行政處分，係公
    務員基於職務上權力，依法就特定之具體事件所為具有公法
    上效果之單方行政行為，基於公務員為公法上行為具有公信
    力之原則，該行政處分當可被推定為真正，其據以依法處分
    之事實認定亦為真正無誤。本此公信原則，立法者以道路交
    通管理處罰條例第92條第4 項之授權，賦予行政機關制定違
    反道路交通管理事件統一裁罰基準及處理細則，使勤務警員
    得當機處分以達其維護交通秩序、安全之行政目的，否則國
    家行政勢必窒礙難行。尤其，依卷附之採證照片顯示，異議
    人駕駛的藍色GA-5890 號自用小客車當時是行經國道三號公
    路南向中和出口匝道處，該處車道的設計明顯是供一台車輛
    通行，但異議人駕駛的藍色GA-5890 號自用小客車卻併行在
    正常行駛車輛的旁邊，足徵證人盧建文證稱：見到異議人的
    車子完全在路肩上，而且異議人的車子是從後面超越採證照
    片中旁邊的白色車子，我要按快門的時候異議人看到我在拍
    照，所以他又行駛到旁邊的車道上面，所以照片中才會顯示
    他與其他車子併排等語，極具可信性，堪以採信，異議人當
    時確有在高速公路路肩上行駛之事實，至堪認定。
五、再者，依證人盧建文當庭提出中和交流道南向出口禁行路肩
    、路肩通行標示之現場照片四張，明顯可見在南下35.3公里
    處的路邊即已有「路肩通行終點」的告示牌（按在35.3公里
    前的路段，7 時至9 時、16時至19時開放路肩通行限小型車
    ），換言之，姑不論異議人是在上午9 時8 分行駛路肩，其
    行駛路肩的路段即35.7公里處，根本是任何時間均未開放行
    駛路肩。是異議人上揭所辯要不足採，其行駛高速公路違規
    使用路肩之違規事實，洵堪認定，是原處分機關據以援引上
    開規定，依違反道路交通管理事件統一裁罰基準表裁處異議
    人即受處分人甲○○罰鍰新臺幣四千元，並記違規點數一點
    ，於法並無違誤，本件異議為無理由，應予駁回。
據上論斷，應依道路交通管理處罰條例第87條第2 項，道路交通
案件處理辦法第19條，裁定如主文。
中    華    民    國    98    年    2     月    23    日
                        交通法庭  法  官  戴嘉清
以上正本證明與原本無異
如不服本裁定應於送達後5 日內向本院提出抗告狀
                                  書記官  廖貞音
中    華    民    國    98    年    2     月    23    日


司法院資訊處製作；財團法人民間司法改革基金會備份。
